臺灣高等法院刑事判決　　　　　　　　　　　　　　九十三年度上易字第三二九號
　　上　訴　人
　　即　被　告　甲○○
右上訴人因竊盜案件，不服臺灣板橋地方法院九十二年度易字第二四五九號，中華民
國九十二年十二月三十日第一審判決（起訴案號：臺灣板橋地方法院檢察署九十二年
度偵緝字第一二八０號），提起上訴，本院判決如左：
    主  文
原判決撤銷。
甲○○共同踰越安全設備竊盜，累犯，處有期徒刑拾月。
    事  實
一、甲○○有多項前科，其中因過失傷害案件，經原法院判處有期徒刑三月確定，於
    九十年五月十七日執行完畢。仍不知悔改，與吳立中（因曾經判決確定檢察官另
    為不起訴處分）共同基於意圖為自己不法所有之犯意聯絡，於九十一年十二月二
    十七日晚間九時許（起訴書誤載為十一月二十七日），由甲○○駕駛吳立中所有
    車牌號碼為ＮＪＬ─九三三號之重型機車，後載吳立中至臺北縣三重市○○路○
    段一二二號外，隨即由甲○○在外把風，吳立中則沿一樓鐵窗爬上該址四樓之「
    臺北縣理燙髮美容職業工會」屋外（四樓並無鐵窗），再踰越具有防閑作用之安
    全設備冷氣窗戶進入屋內（無故侵入建築物部分未據告訴），竊取其內之保險箱
    一個（內有現金新臺幣九千二百八十元及彰化銀行號碼ＢＲ0000000—Ｂ
    Ｒ0000000號空白支票一百九十三張），得手後藏置於甲○○租住之臺北
    縣三重市○○路○段二十巷一○○號五樓。嗣於九十二年三月二十四日，為警在
    上開租屋內扣得該保險箱及用以敲打破壞保險箱之大鐵鎚一支，而循線查獲。
二、案經臺北縣政府警察局三重分局報請臺灣板橋地方法院檢察署檢察官偵查起訴。
    理  由
一、訊據上訴人即被告甲○○固不否認在其租住處所查得上開保險箱之事實，惟矢口
    否認有何竊盜犯行，辯稱：案發當晚伊接獲吳立中之來電要求後，以機車自臺北
    縣三重市○○路附近載送吳立中至同市○○路○段附近，並未與吳立中共同行竊
    ，亦未以大鐵鎚敲打上開保險箱云云。經查：
　(一)、右揭事實業據共犯吳立中於警訊中供述：「（有無共犯？）前兩次是我個人所
      為，而最後一次是我與甲○○前往。」、「（你與甲○○以何種交通工具前往
      ？）我們是共同騎乘我所有之ＮＪＬ－９３３號重機車前往。」、「（如何分
      工？）到達該址時，由我攀爬進入該屋，而甲○○在樓下把風。」、「（甲○
      ○有無進入該屋？）有的，當我發現屋內有壹只藍黑色四方型保險箱後，我就
      以那間屋子市內電話撥打他的行動電話叫他一同進入搬運該保險箱」、「（你
      們將該保險箱搬運至何處？）我們一同將保險箱搬至樓下後，再以ＮＪＬ－９
      ３３重機車載至甲○○位於五樓之租住處」（見偵卷第六頁），於檢察官偵查
      時供述：「（是否有一次與甲○○一起（行竊）？是，在九十一年十一月二十
      七日那一次，去偷保險箱，時間在晚上十二點到凌晨一點期間。」、「（為何
      第三次與徐一起去？）因徐帶我去，徐騎摩托車，我跟他說上面可以行竊，故
      由我下手，他在樓下等我。」（見偵卷第六十五頁反面、第六十六頁）綦詳，
      核與被害人員工乙○○之指訴及證人廖添財、施陳桂花所證述之情節大致相符
      ，並有電話通聯紀錄、贓物認領保管單、扣押物品目錄表、房屋租賃契約書各
      一份及照片十幀附卷可稽，復有大鐵鎚一支扣案可資佐證。按被告自承與吳立
      中係朋友關係，且將房屋分租於吳立中，吳立中甚且將其所有上開機車長期借
      予被告使用，彼此並無怨隙，且吳立中既坦承竊取本件保險箱之犯行，自可單
      獨承擔刑責，衡情亦無構陷被告之理，故其於被告通緝到案前在警訊及偵查中
      所為之供述，當屬可採。
　(二)、被告對其案發當晚曾接獲吳立中之來電並不爭執，惟辯稱來電內容僅係要求其
      至上開龍門路附近載吳立中至三和路四段附近云云。然查吳立中係以上開位於
      三和路四段之「臺北縣理燙髮美容職業工會」市內電話00000000號撥
      打被告之行動電話0000000000號，有通聯紀錄乙份在卷可參，可見
      通話當時共犯吳立中已位在三和路四段，自無再要求被告自龍門路附近載運其
      至三和路四段之可能，被告所辯與事實不合。
  (三)、共犯吳立中於原審審理中雖翻異前詞，改稱其並非與被告共同行竊，而係自上
      開行竊地點四樓搬運保險箱至二樓時，因無力搬運，方撥打電話予被告請其協
      助以機車搬運云云。然查一般竊賊行竊時，因恐他人發現，當儘量縮短停留於
      行竊地點之時間；吳立中亦自承上開行竊地點之二樓、三樓均有住戶（見偵卷
      第六十六頁反面），且依上開通聯紀錄所載，吳立中係於案發當晚九時四十七
      分、五十一分各撥打一通電話予被告，當時並非都會區一般人之就寢時間，則
      前述二、三樓之住戶自有可能外出而撞見吳立中之竊盜犯行，實難想像吳立中
      會甘冒被發現之風險而於搬運保險箱至二樓之途中，另行以電話聯絡需一段時
      間方能到達現場之被告前來協助，並停留於現場等待被告到來，故其於審理中
      所為之證述顯不符常情，當係維護偏袒被告之詞，委無足取。而被告於本院準
      備程序中亦不否認該保險箱極重一人無法搬運，而該時並無第三人在場，設非
      被告共同搬運則為何者？益見被告當時係在現場一樓把風並予接應，共同行竊
      ，事亟明灼。
　(四)、綜上，被告所辯純屬卸責之詞，不足採信。本件事證明確，其之犯行，堪以認
      定，應依法論科。
二、按窗戶依社會通常觀念認具防盜之作用，屬安全設備之一種，是核被告所為，係
    犯刑法第三百二十一條第一項第二款之踰越安全設備竊盜罪。其與吳立中間有犯
    意聯絡及行為分擔，為共同正犯。公訴意旨漏未審究被告踰越安全設備竊盜部分
    ，並以被告係於夜間侵入住宅或有人居住之建築物竊盜為由，認應依刑法第三百
    二十一條第一項第一款之加重竊盜罪處斷，惟查本件行竊地點為臺北縣理燙髮美
    容職業工會，衡情應屬辦公處所而非住宅，而由共犯吳立中於偵查中所稱案發當
    時該職業工會係「空的」等語（見偵卷第六十六頁反面）及被告係由九十一年十
    二月二十七日星期五晚間行竊，被害人員工乙○○卻係於九十一年十二月三十日
    星期一早上八時三十分許方發現遭竊等情觀之（見偵卷第十頁），當亦非有人居
    變更起訴法條，併此敘明。又被告前因過失傷害案件，經原法院判處有期徒刑三
    月確定，並於九十年五月十七日執行完畢，有本院被告全國前案紀錄表乙紙附卷
    可稽，其受有期徒刑之執行完畢，五年內再犯有期徒刑以上之本罪，為累犯，應
    依法加重其刑。原審論處被告罪刑本非無見，惟加重條件之變更毋庸變更起訴法
    條，業如前述，原審誤予變更，尚有未洽，被告上訴否認犯罪，雖無理由，惟原
    判決既有上述瑕疵可指，仍屬無可維持，自應由本院將原判決撤銷。爰審酌被告
    前有多次前科、素行不佳、及其犯罪之動機、手段、所生危害、所竊得財物之價
    值，暨犯後否認犯行、並無悔意等一切情狀，量處如主文所示之刑，以示懲儆。
    又扣案大鐵鎚一支僅係被告用以敲打破壞上開保險箱之工具，並非供其犯本件竊
    盜犯行所用之物，爰不另諭知沒收，附此敘明。
三、被告經合法傳喚，無正當理由不到庭，爰不待其陳述逕行判決。
據上論斷，應依刑事訴訟法第三百六十九條第一項前段、第三百七十一條、第三百六
十四條、第二百九十九條第一項前段、刑法第二十八條、第三百二十一條第一項第二
款、第四十七條，判決如主文。
本案經檢察官陳維練到庭執行職務。
中　　　華　　　民　　　國　　九十三　　年　　　四　　　月　　　八　　　日
                              臺灣高等法院刑事第一庭
                                  審判長法  官  李　相　助
                                        法  官  黃　聰　明
                                        法  官  楊　貴　雄
右正本證明與原本無異。
不得上訴。
                                        書記官  林　淑　貞
中　　　華　　　民　　　國　　九十三　　年　　　四　　　月　　 十二 　　日
附錄：本案論罪科刑法條全文
中華民國刑法第三百二十一條
犯竊盜罪而有左列情形之一者，處六月以上、五年以下有期徒刑：
一  於夜間侵入住宅或有人居住之建築物、船艦或隱匿其內而犯之者。
二  毀越門扇、牆垣或其他安全設備而犯之者。
三  攜帶兇器而犯之者。
四  結夥三人以上而犯之者。
五  乘火災、水災或其他災害之際而犯之者。
六  在車站或埠頭而犯之者。
前項之未遂犯罰之。
